臺灣臺北地方法院民事判決　　　　　　　93年度訴字第2009號
原　　　告　利通通運股份有限公司
法定代理人　丙○○
訴訟代理人　劉錦隆律師
複代理人　　楊仲傑律師
被　　　告　甲○○即甲○○、.
　　　　　　乙○○即甲○○、.
　　　　　　丁○○即甲○○、.
　　　　　　　　　　　（在台北監獄執行中）
上列當事人間請求給付稅金等事件，本院於民國九十四年八月四
日言詞辯論終結，判決如下：
    主  文
原告之訴及假執行之聲請均駁回。
訴訟費用由原告負擔。
    事  實
甲、原告方面：
壹、聲明：
  一、被告甲○○、乙○○、丁○○（即被告甲○○、乙○○、
      丁○○三人之合夥）應給付原告新台幣（下同）
      1,006,658 元，及自起訴狀繕本送達翌日起至清償日止按
      週年利率5% 計算之利息。
  二、願供擔保，請准宣告假執行。
貳、陳述：
  一、被告三人約定，分別以現金或工具設備出資成立合夥經營
      基隆港貨物裝卸業務，但因未取得裝卸許可證照，被告合
      夥乃與原告協商，加入原告基隆分公司之基隆港船舶裝卸
      承攬業務之經營，並由被告合夥人之一甲○○代表該合夥
      與原告簽訂協議書，約定原告所擁有營運項目內之基隆港
      碼頭所有裝卸業務，交由被告參與經營管理，並約定「所
      產生之法定稅捐，如係裝卸業務所衍生之個人所得稅及年
      終營利事業所得稅等一切稅捐，全部由被告負責支付，並
      以發票開立金額（含稅）15%為計算標準」。
  二、被告合夥於88年5月24日，以其內部協議變換原告基隆分
      公司總經理為由，要求原告辦理變更總經理為乙○○，原
      告依其要求辦理變更登記。事後被告內部合夥人間因帳目
      交代不清，竟分別以已辭卸總經理之職，及未於兩造協議
      書上簽名為由，自88年起及未依協議給付所得稅，被告簽
      訂協議書後，即於88年1月起經營原告基隆分公司。初始
      因未購得統一發票，乃於88年1、2月使用原告高雄總公司
      之發票，計1,635,773元，而88年3月至12月基隆分公司自
      行開立發票22,076,813元，依協議書第4條規定，被告應
      負擔使用高雄總公司發票之加值營業稅77,894元、基隆分
      公司88年度營利事業所得稅531,876元，並應給付原告按
      全部發票金額15%計算之費用，惟被告僅於88年3月5日給
      付16萬元，再扣除被告於訂約時給付之300萬元保證金，
      被告尚應給付1,006,658元。
  三、對被告抗辯之陳述：
      (一)被告三人合夥乙節，依據臺灣基隆地方法院91年度基簡
        字第254號、同院92年簡上字第6號確定判決理由內詳載
        外，被告乙○○於系爭協議書簽定後二週，即以原告基
        隆分公司負責人身分與訴外人楊秀雄、被告丁○○另訂
        「共同經營貨物裝卸合約」，顯見被告乙○○與甲○○
        間有合夥關係存在。被告乙○○抗辯原告未盡僱主責任
        ，核與系爭協議書第1條及其代表被告基隆分公司簽定
        「共同經營貨物裝卸合約」第1條、第9條規定不符，其
        抗辯與甲○○間為勞務合夥，不受損失分配，亦與前開
        事證不符，所辯自非可採。
      (二)原告有收受保證金350萬元，及收到被告甲○○匯款16
        萬元，但否認被告甲○○提出匯款15萬元及本件債務應
        扣除工人工資100萬元。
參、證據：提出(一)臺灣基隆地方法院91年度基簡字第254號判決
    書影本1份、(二)協議書影本1份、(三)88年度應付稅金及費用結
    算表影本1份、(四)營利事業所得稅給付申報核定通知書影本
    1份、(五)丁○○戶籍謄本1份、(六)利通通運股份有限公司基隆
    分公司使用高雄發票統計表1份、(七)統一發票存根聯影本38
    張、(八)應付款計算表1份、(九)共同經營貨物裝卸合約書影本
    1份為證，並聲請鈞院函台北縣稅捐稽徵處汐止分處查明原
　　告公司基隆分公司自88年3月起至12月止，開立統一發票之
　  總營業額。
乙、被告方面：
(甲)被告甲○○方面：
壹、聲明：
  一、原告之訴駁回。
  二、如受不利之判決，願供擔保請准宣告免予假執行。
貳、陳述：
  一、被告與乙○○、丁○○間並無合夥關係，原告所提臺灣基
      隆91年度基簡字第254號判決，經二審以臺灣基隆地方法
      院92年度簡上字第6號判決廢棄原判決並確定。該判決中
      被告並非當事人，兩事件當事人不同，且該訴訟之訴訟標
      的係民法第767條之所有物返還請求權，與本件請求給付
      稅金亦不相同，況被告乙○○與丁○○為達霸佔前開判決
      標的房屋之目的，而陳述渠等與被告間為合夥關係，係為
      其非因私人關係而占有使用之謊言而已，原告以該一審判
      決認被告與乙○○、丁○○為合夥關係，顯乏依據。至於
      臺灣基隆地方法院92年度簡上字第6號判決中，認定合夥
      之協議書，該協議書主體為訴外人五洲倉庫公司，亦非被
      告，而該判決所引之借據、切結書、授權書、利通公司勞
      工申請維護工作權協調會議記錄及被告於前開判決所提出
      之協議書、辭職書、解聘授權書及聲明書等，均無載明與
      其他被告間為合夥關係，該判決以前述書證認定被告間為
      合夥，顯有違誤。
  二、依被告與原告協議書內容觀之，原告同意接受被告加入原
      告公司基隆港船舶裝卸承攬業務經營管理，原告所擁有公
      司營運項目內之基隆港碼頭所有裝卸業務，自即日起部分
      交由被告參與經營管理，在被告經營期間.... 各項法定
      稅捐等蓋由被告負責，被告並依第3條規定交付原告保證
      金，顯示原告同意被告係以投資加入原告公司經營並聘為
      經理職務。被告自87年12月27日起任原告公司基隆分公司
      經理職務至88年5月24日，經原告同意而離職解任，帳目
      並已移交與新任經理乙○○，原告主張被告應給付解聘後
      包括高雄總公司，非僅基隆分公司之全部費用及稅捐，顯
      有違誤。
  三、原告拖延公司成立的時間，已違反系爭協議書內容在先，
      嗣原告於88年1月7日書立承諾書，88年1月8日書立授權書
      ，承諾同意被告依營業額1%回饋總公司，亦即原告所提營
      業金額1%計算即可，另被告向他人借得100萬元，支付85
      位工人之工資，亦應由原告負擔。如此以350萬元保證金
      、88年3月2日匯款15萬元、88年3月5日匯款16萬元、100
      萬元相抵銷，被告並未積欠原告任何費用。
參、證據：提出(一)臺灣基隆地方法院92年度簡上字第6號判決影
    本1份、(二)原告公司聲明書影本1份、(三)解聘授權書影本1份
    、(四)電匯單及收據影本1份、(五)經營貨物裝卸合約書影本1份
    、(六)原告簽訂之協議書影本1份、(七)88年1月7日承諾書影本
    1份、(八)88年1月8日授權書影本1份、(九)88年2月10日工人簽
    收憑據影本1份、(十)88年5月24日協議書影本1份為證
(乙)、被告乙○○方面：
壹、聲明：
  一、原告之訴駁回。
  二、如受不利之判決，願供擔保請准宣告免予假執行。
貳、陳述：
  一、被告三人並未有合夥關係，被告本身為一碼頭工人，於被
      告甲○○任原告總經理期間，接受輔導受僱於原告，渠與
      被告甲○○只具有勞務合作關係，如認此勞務合作關係，
      合於民法第667條第2項規定之勞務合夥，則其損益分配依
      同法第677條第3項規定，不受損失之分配。
  二、88年開始原告及被告甲○○就應該開始交付工作，但原告
      及被告甲○○均未依約定履行，故認為協議已經廢除。被
      告不知原告與被告甲○○預先簽立協議書，至不論公司經
      營有無業務，均受到碼頭工人勞基法保障基本薪資給付爭
      議問題影響。原告法定代理人陳宗榮熟知基隆港務局船舶
      裝卸作業每噸應繳規費36.16元，如依協議書每噸給原告
      公司15%，則每噸就規費部分，參與經營公司之人每噸即
      要倒貼5.424元，原告顯有詐騙被告甲○○與之簽訂協議
      書，由被告甲○○向碼頭工人及被告取得保證金3百萬，
      嗣後給付16萬元之情。再者，被告甲○○與原告基於任總
      經理職務所簽之協議書條件，在未經被告同意之下，被告
      縱任職總經理亦不應受被告甲○○簽定之協議書條件拘束
      而負有連帶給付稅金之義務。
(丙)、被告丁○○方面：
壹、聲明：原告之訴及假執行之聲請均駁回。
貳、陳述：
  一、88年1月1日起，因基隆港碼頭船舶裝卸業務民營化，原告
      未取得船舶裝卸許可證，無法與基隆港務局協議僱用碼頭
      轉業勞工，而產生勞資糾紛。嗣後由原告代理人楊仲傑律
      師代表原告與主管機關基隆港務局、基隆市政府勞工課、
      各級民意代表及365名轉業勞工代表協商未果，經原告第
      二次協議，由甲○○負責僱用基隆港碼頭工人，轉業分配
      至原告公司基隆分公司。協議條款如下：
      1.甲○○應僱用基隆港務局分配轉業至利通公司基隆分公
        司碼頭勞工共計365名，其勞保健保費用及其所產生之
        一切應支付款項保險費及各項法定稅捐等蓋由甲○○負
        責。
      2.利通通運股份有限公司基隆分公司所產生之法定稅捐，
      　如係裝卸業務所衍生個人所得稅及年終營利事業所得稅
        等一切稅捐，全部由甲○○負責支付，並以發票開立金
        額1% 作為利通通運股份有限公司管理費用。原告以87
        年12月17 日第一次協議書作為依據，顯不合法。
  二、被告甲○○獲得原告業務經營權後，隨即與被告協議由被
      告提供碼頭裝卸工具，被告並可獲得營運金額百分之13%
      作為裝卸機具使用費。被告與另二被告間並無合夥關係存
      在。
丙、本院依職權調臺灣基隆地方法院92年度簡上字第6號民事卷
    全卷。
    理  由
一、原告起訴主張：被告三人約定成立合夥經營基隆港貨物裝卸
    業務，但因未取得裝卸許可證照，被告合夥乃與原告協商，
    加入原告基隆分公司之基隆港船舶裝卸承攬業務之經營，並
    由被告合夥人之一甲○○代表合夥與原告簽訂協議書，約定
    原告所擁有營運項目內之基隆港碼頭所有裝卸業務，交由被
    告參與經營管理，並約定「所產生之法定稅捐，如係裝卸業
    務所衍生之個人所得稅及年終營利事業所得稅等一切稅捐，
    全部由被告負責支付，並以發票開立金額（含稅）15%為計
    算標準」。被告合夥於88年5月24日，以其內部協議變換原
    告基隆分公司總經理為由，要求原告辦理變更總經理為乙○○，原告依其要求辦理變更登記。惟被告自88年起及未依協
    議給付所得稅，查被告簽訂協議書後，於88年1月起經營原
    告基隆分公司，初始因未購得統一發票，乃於88年1、2月使
    用原告高雄總公司之發票，計1,635,773元，而88年3月至12
    月基隆分公司自行開立發票22,076,813元，依約被告應負擔
    使用高雄總公司發票之加值營業稅77,894元、基隆分公司88
    年度營利事業所得稅531,876元，並應給付原告按全部發票
    金額15%計算之費用，惟被告僅給付16萬元，再扣除保證金
    300萬元，被告尚應給付1,006,658元，依據兩造簽定協議書
    之法律關係，對被告三人之合夥提起本件訴訟。並聲明：(一)
    被告甲○○、乙○○、丁○○（即被告甲○○、乙○○、丁○○三人之合夥）應給付原告1,006,658元，及自起訴狀繕
    本送達翌日起至清償日止按週年利率5%計算之利息。(二)願供
    擔保，請准宣告假執行。
　　被告甲○○則以：被告三人間並無合夥關係，被告係自87年
　  12月27日起任原告基隆分公司經理至88年5月24日止，雙方
    營業金額之計算，應以1%計算，如此以350萬元保證金、88
    年3月2日匯款15萬元、88年3月5日匯款16萬元、原告應負
    擔之100萬元相抵銷，被告並未積欠原告任何費用等語置辯
    。
    被告乙○○則以：被告三人間並無合夥關係，被告為碼頭工
    人，僅受僱於原告，被告僅曾任職原告基隆分公司總經理，
    亦不負連帶給付稅金之義務等語置辯。
    被告丁○○則以：被告三人間並無合夥關係，僅係被告甲○○獲得原告經營權後，提供工具而獲得報酬等語置辯。
二、原告主張被告三人約定成立合夥經營基隆港貨物裝卸業務，
    由被告合夥人之一甲○○代表合夥，與原告簽訂協議書。被
    告合夥於88年5月24日，以其內部協議變換原告基隆分公司
    總經理為由，要求原告辦理變更總經理為乙○○，原告依其
    要求辦理變更登記。惟被告自88年起及未依協議給付所得稅
    ，查被告於88年1月起經營原告基隆分公司，初始因未購得
    統一發票，乃於88年1、2月使用原告高雄總公司之發票，計
    1,635,773元，而88年3月至12月基隆分公司自行開立發票
    22,076,813元，依約被告應負擔使用高雄總公司發票之加值
    營業稅77,894元、基隆分公司88年度營利事業所得稅
    531,876元，並應給付原告按全部發票金額15%計算之費用，
    惟被告僅給付16萬元，再扣除保證金300萬元，被告尚應給
    稅金付1,006,658元等語，臺灣基隆地方法院91年度基簡字
    第254號判決書影本、協議書影本、88年度應付稅金及費用
　　結算表影本、營利事業所得稅給付申報核定通知書影本等件
　  為證；被告則以上開情詞置辯。是本件首應審酌者，為被告
    三人是否為合夥關係？原告得否依協議書請求被告三人之合
    夥履行協議？
三、經查：
　　(一)原告主張被告為合夥關係，係以臺灣基隆地方法院91年度
　　　基簡字第254號判決、92年簡上字第6號判決、88年1月1日
　　　共同經營貨物裝卸合約書等件影本為證。查臺灣基隆地方
　　　法院91年基簡字第254號返還房屋事件，係訴外人林紳、
　　　林毅，以訴外人曄鋒國際裝卸股份有限公司、被告乙○○
　　　、丁○○無權占有其所有基隆市○○○路54號1樓、56號
      1樓房屋，請求渠等拆屋還地，被告乙○○、丁○○於該
      事件中抗辯甲○○於87年12月17日與原告簽訂成立基隆分
      公司之協議書後，於88年1月3日與工人代表簽訂合夥承攬
      協議書後，提供系爭房屋作為營業所，系爭房屋內堆放合
      夥人出資購置之合夥財產，合夥關係未清算，合夥關係尚
      未消滅，其有合法使用系爭房屋之權源等語。即被告乙○○、丁○○於前開事件，已自承有合夥關係。至88年1月1
      日共同經營貨物裝卸合約書（本院卷第148、149頁），則
      以原告基隆分公司代表為甲方，由被告乙○○代表簽名，
      原告基隆分公司裝卸部門代表為乙方，由訴外人楊秀雄簽
      名，原告基隆分公司工具部門代表為丙方，由被告丁○○
      簽名，共同經營基隆港貨物裝卸業務。
    (二)惟被告本件訴訟中堅稱渠等並無合夥關係，被告乙○○更
      辯稱其僅為碼頭工人，僅受僱於原告，後因甲○○與工人
      鬧翻，被告乙○○與工人較熟，在88年5月後由被告乙○○擔任原告基隆分公司總經理等語。被告丁○○辯稱其僅
      係被告甲○○獲得原告經營權後，提供工具而獲得報酬，
      與另二名被告並無合夥關係等語。
　　(三)查依卷附以五洲倉庫負責人甲○○為甲方、丁○○為乙方
　　　、楊秀雄等人為丙方，就合夥承攬基隆港碼頭貨物裝卸作
　　　業事宜，所訂之合夥承攬協議書，約定由甲方提供基隆市
　　　○○○路56號作為聯絡調派工作及辦公用，乙方提供適當
  　　裝卸工具，丙方工人則依中華民國勞工安全衛生管理辦法
　    作業規定作業，且約定工資分配之比例甲方為8%、乙方為
  　  13%、丙方為64%，15%則為原告。被告乙○○雖未列名其
      上，惟其陳稱因其亦屬碼頭工人，可依此協議書約定工人
      分配之比例，分配工資等語（本院卷第194頁），被告丁○○否認曾簽訂此協議書等語；被告甲○○則陳稱非其簽
      名，但知此合約書之方式等語（本院卷第193頁），姑不
      論被告丁○○是否確曾簽署此協議書，依協議書最末簽名
      欄上方所書之日期，為88年1月3日，堪可認定。
　　(四)再依簽訂日期為88年1月1日經營貨物裝卸合約書，由被告
　　　乙○○為原告基隆分公司之代表人，與乙方裝卸部門之代
　　　表楊秀雄、丙方工具部門之代表丁○○簽約，約定之分配
  　　比例為甲方23%、乙方64%、丙方13%。被告丁○○陳稱此
　    為其所簽署之契約，被告甲○○與原告簽約後，再募集工
      人所簽之合約，即為此份契約等語（本院卷第193頁）；
      至何以由被告乙○○出面簽約，被告乙○○則稱因工人已
      與甲○○鬧翻，其與工人較熟，故由其出面處理，其是從
      5月份接手處理，因募集工人之事從1月份即開始處理，故
      契約日期是1月份等語（本院卷第193頁），再依被告甲○○所提原告88年5月24日出具解聘授權書記載「茲因基隆
      分公司原總經理甲○○，因故無法擔任，自即日起由乙○○先生擔任」（本院卷第37頁），而被告甲○○亦稱於88
      年5月24日離職等語，堪認上開經營貨物裝卸合約書之實
      際簽訂日期，應在88年5月之後。
    (五)綜上判斷，被告甲○○、乙○○、丁○○，或五洲倉庫，
      於基隆港港碼頭船舶裝卸業務民營化，集合工人、工具、
　　　倉庫等資源，經營裝卸業務，以照顧碼頭工人，其時間應
　　　在88年1月以後。惟依原告據以提起本件訴訟，作成日期
  　　為87年12月17日之協議書觀之，立協議書人之甲方為利通
    　通運股份有限公司基隆分公司，乙方為被告甲○○，前言
      記載「今經雙方協議甲方同意接受乙方投資加入甲方之利
      通通運股份有限公司基隆港船舶裝卸承攬業據經營管理，
　　　經雙方同意暫訂立此協議條款如下」，是由協議書形式觀
　　　之，係由被告甲○○一人與原告簽訂，且第1條約定甲方
  　　所擁有公司營運項目內之基隆港碼頭所有裝卸業務，自即
　　　日起部份交由乙方參與經營管理；第2條約定甲方同意於
　　　乙方經營業期間，得以甲方名義承攬貨物，並同意乙方使
  　　用印章；第3條約定保證金交付及返還；第4條約定稅捐之
    　負擔；第5條約定契約之終止；第6條約定契約之存續期間
      。細繹協議書約定之內容，並無何被告甲○○為合夥代表
      人之身分之文句，尚無從認定被告甲○○係以合夥代表人
      之身分，與原告簽約。
    (六)被告甲○○既係以個人之身分，於87年12月17日與原告就
      基隆分公司之經營管理簽訂協議書，縱其於簽約後，召集
　　　工人、工具、倉庫等資源成立合夥，以合夥方式經營碼頭
　　　裝卸業務，亦為渠等間內部關係，原告依系爭協議書，仍
  　　不得請求渠等間成立之合夥組織履行協議。
四、綜上，系爭協議書是原告與被告甲○○個人簽訂，縱被告甲○○簽約後，召集工人、工具、倉庫等資源成立合夥，以合
　　夥方式經營碼頭裝卸業務，仍為其內部關係，其合夥組織並
　  非原告依協議書所得請求履行契約之對象。從而，原告主張
    被告三人之合夥組織積欠其稅金，依協議書之法律關係，請
    求被告甲○○、乙○○、丁○○（即被告甲○○、乙○○、
    丁○○三人之合夥）給付應負擔之稅金1,006,658元，及自
    起訴狀繕本送達翌日起至清償日止按週年利率5%計算之利息
    ，並無理由，應予駁回。原告之訴既經駁回，其假執行之聲
    請即失所附麗，應併予駁回。
五、本件事實已臻明確，兩造其餘攻擊或防禦之方法，經核於判
    決結果無何影響，爰不一一論述，附此敘明。
六、結論：原告之訴為無理由，依民事訴訟法第78條，判決如主
    文。
中　　華　　民　　國　　94　　年　　8 　　月　　15　　日
                  民事第五庭    法　官　吳青蓉
以上正本係照原本作成。
如對本判決上訴，須於判決送達後20日內向本院提出上訴狀。
中　　華　　民　　國　　94　　年　　8　 　月　　15　　日
                    　　　　　　書記官　陳耀山
